【裁判字號】    97,訴,572
【裁判日期】    970717
【裁判案由】    損害賠償
【裁判全文】
臺灣臺中地方法院民事裁定               97年度訴字第572號
原      告  甲○○
                        號2樓.
            丙○○
被      告  丁○○
上列被告因偽造文書等刑事案件（本院96年度訴字第3198號），
經原告提起刑事附帶民事訴訟請求損害賠償（本院96年度附民字
第638號），本院刑事庭裁定移送前來，本院裁定如下：
    主   文
原告之訴及假執行之聲請均駁回。
    理   由
一、按因犯罪而受損害之人，於刑事訴訟程序得附帶提起民事訴
    訟，對於被告及依民法負賠償責任之人，請求回復其損害，
    刑事訴訟法第487條第1項定有明文。又因犯罪而受損害之人
    ，於刑事訴訟程序固得附帶提起民事訴訟，對於被告請求回
    復其損害，但其請求回復之損害，以被訴犯罪事實所生之損
    害為限，故提起是項訴訟，須限於起訴之犯罪事實侵害個人
    私權，致生損害者，始得為之。否則縱令得依其他事由，提
    起民事訴訟，亦不得於刑事訴訟程序附帶為此請求，最高法
    院著有23年附字第248號及60年台上字第633號判例參照。再
    者，移送民事庭之附帶民事訴訟，應適用民事訴訟法，縱移
    送前提起此項訴訟不合刑事訴訟法第487條所定之要件，而
    有同法第502條第1項關於訴之不合法規定情形，亦應依民事
    訴訟法第249條第1項第6款之規定，以裁定駁回之。
二、本件原告甲○○、丙○○起訴主張略以：被告前曾邀集原告
    2人參加被告所召集合會，原告甲○○、丙○○分別參加四
    個合會中之一、二個合會，被告竟於民國95年10月初無預警
    倒會，原告甲○○已繳新臺幣（下同）31萬元，原告丙○○
    已繳41萬元。爰訴請被告應依序給付原告甲○○、丙○○40
    萬元、512,600元，及均自起訴狀繕本送達翌日起至清償日
    止，按年利率5%計算之利息；並陳明願供擔保請准宣告假執
    行。
三、本件刑事案件起訴及判處罪刑部分，僅及於被告冒標其自94
    年3月5日起所召集每會每月1萬元之合會（下稱系爭合會）
    ，並詐取373,500元會款之犯罪事實，略以：被告於95年2月
    5日（第12期）之日期，利用系爭合會活會會員乙○○未到
    場參與開標之機會，冒用其名義偽造標單，因而向活會會員
    詐得合會金共計23萬元，有臺灣臺中地方法院檢察署96年度
    偵緝字第1447號起訴書及本院96年度訴字第3198號刑事判決
    在卷可憑。而原告甲○○、丙○○2人並非系爭合會之會員
    ，而係參加被告另召集其他合會，此有系爭合會之合會單影
    本1紙附卷及起訴狀所載附表可稽，則原告2人即非被告犯罪
    事實侵害個人私權致生損害之被害人，揆諸前開說明，原告
    2人尚不得以前揭刑事訴訟程序提起附帶民事訴訟請求損害
    賠償。是原告2人提起本件附帶民事訴訟，顯與首揭要件不
    符，應予駁回。原告2人之訴既經駁回，其假執行之聲請亦
    失所附麗，應併駁回之。
四、本件係原告提起刑事附帶民事訴訟，經本院刑事庭依刑事訴
    訟法第504條第1項移送前來，依同條第2項規定免納裁判費
    ，本件訴訟中兩造亦未另行支出訴訟費用，爰不贅為訴訟費
    用負擔之諭知，附此敘明。
五、依民事訴訟法第249條第1項第6款，裁定如主文。
中    華    民    國    97    年    7     月    17    日
                  民事第二庭    法  官  楊國精
正本係照原本作成
如不服本裁定應於送達後10日內向本院提出抗告狀，並繳納抗告
費新臺幣1,000元。
中    華    民    國    97    年    7     月    17    日
                                書記官


司法院資訊處製作；財團法人民間司法改革基金會備份。
